【裁判字號】    96,保險,114
【裁判日期】    971118
【裁判案由】    給付保險金
【裁判全文】
臺灣臺北地方法院民事判決             96年度保險字第114號
原      告  永豐金租賃股份有限公司
法定代理人  丙○○
訴訟代理人  甲○○
被      告  華山產物保險股份有限公司
法定代理人  乙○○
訴訟代理人  戊○○
上列當事人間請求給付保險金事件，本院於民國97年11月4 日言
詞辯論終結，判決如下：
    主      文
原告之訴駁回。
訴訟費用由原告負擔。
    事實及理由
壹、程序方面：
    按訴訟中有犯罪嫌疑牽涉其裁判者，法院得在刑事訴訟終結
    前，以裁定停止訴訟程序，民事訴訟法第183 條固定有明文
    。惟法院斟酌情形，如認為以不停止訴訟程序為適當，自得
    不命停止，亦為最高法院著有29年抗字第1 號判例所揭意旨
    。查本件被告以證人丁○○就系爭保險車輛是否失竊之爭點
    事實，涉有誣告及詐欺保險金等罪嫌，業經臺灣板橋地方法
    院檢察署分案偵查為由，據以聲請裁定停止本件民事訴訟程
    序。惟證人丁○○已於本件審理中到庭為證人，本院非不得
    本於調查結果判斷其證詞可信性，自無裁定停止訴訟程序以
    待刑事偵審結果之必要，被告所為聲請尚難准許，先予敘明
    。
貳、實體方面：
一、原告主張：原告於民國95年4 月30日，將其所有BMW745 Li
    型號、車牌5698－FF號之自用小客車1 輛（下稱系爭車輛）
    ，出租予訴外人盧安伯擔任負責人之崇強工程有限公司，為
    保障系爭車輛安全，原告乃向被告投保汽車竊盜損失險，約
    定保險期間自95年7 月19日中午12時起，至96年7 月19日12
    時止，如系爭車輛於保險期間因遭受偷竊致毀損滅失，被告
    應對原告負賠償之責，並應於原告辦理牌照註銷及相關文件
    移轉後十五日內賠付保險金。嗣系爭車輛於保險期間內之96
    年4 月2 日失竊，並經當時車輛使用人丁○○即向臺北縣政
    府警察局蘆洲分局成州派出所報案。依約，被告應賠付原告
    保險金額新臺幣（下同）2,114,100 元。詎被告藉故拖延，
    經原告於96年7 月26日寄發存證信函催告，仍視若罔聞。為
    此依保險契約之法律關係，提起本訴，聲明請求被告給付原
    告2,114,100 元，及自96年6 月29日起至清償日止，按年息
    10% 計算之法定遲延利息等情。
二、被告則辯稱系爭車輛於96年4 月2 日案發當時，並未失竊，
    且非丁○○或崇強工程有限公司員工所駕駛，而係丁○○出
    借於友人，其後於該友人占有使用中失竊，依兩造所訂保險
    契約保單條款之供長期租賃小客車批單第1 條約定，被告無
    給付保險金義務等語。並聲明請求駁回原告之訴。
三、經查，原告主張其於95年4 月30日，將系爭車輛出租予盧安
    伯擔任負責人之崇強工程有限公司，並向被告投保汽車竊盜
    損失險，約定保險期間自95年7 月19日中午12時起，至96年
    7 月19日12時止，如系爭車輛於保險期間因遭受偷竊致毀損
    滅失，被告應對原告負賠償之責，並應於原告辦理牌照註銷
    及相關文件移轉後十五日內賠付保險金等事實，業據其提出
    保險單條款、行車執照等影本為證，且為被告所是認，堪信
    為真正。
四、原告雖主張系爭車輛於保險期間內之96年4 月2 日失竊，被
    告應依約賠付竊盜險保險金予原告，惟為被告以前詞所否認
    。則本件首應審究者，乃系爭車輛是否確於保險期間內失竊
    之爭執。查兩造所訂保險契約保險單條款「柒、汽車竊盜損
    失保險條款第一條承保範圍」約定：「被保險汽車因遭受偷
    竊．．．所致之損失，本公司對被保險人負賠償之責」。此
    約定係原告保險給付請求權發生之要件，依舉證責任分配原
    則，為被保險人之原告，應就此權利發生之事實即系爭車輛
    於保險期間遭受竊盜之事實，先負舉證責任。而民事訴訟如
    係由原告主張權利者，應先由原告負舉證之責，若原告先不
    能舉證，以證實自己主張之事實為真實，則被告就其抗辯事
    實即令不能舉證，或其所舉證據尚有疵累，亦應駁回原告之
    請求，最高法院著有17年上字第917 號判例可資遵循。經查
    ，原告主張系爭車輛於上開時間失竊，無非係以證人丁○○
    之證詞及丁○○向臺北縣政府警察局蘆洲分局成州派出所報
    案失竊並製作筆錄等情，為其論據。惟丁○○於本件審理中
    ，就系爭車輛是否失竊，於96年11月30日到庭係證稱：「我
    有一天下午開車到五股交流道三百多號找朋友，我把車停在
    外面，我想一下子就出來了，等我出來車輛就不見了，車輛
    是我親自駕駛．．．我只有熄火，我認為找一下朋友，時間
    不會很久，等我出來，車子就不見了」云云；惟於97年7 月
    11日到庭則改稱：「車子是我開去現場沒錯，但是中間被朋
    友借走一下子去買東西，朋友回來後告訴我說車子停在外面
    他就走了，約一、二十分鐘後我出來，車子就不見了，朋友
    沒有把鑰匙拿給我，他說鑰匙是插在車內，上次開庭漏講，
    中間有被朋友借走，可是車子確實是不見了」云云。顯見其
    先後證詞並不一致，且對本院詢以開走系爭車輛之朋友姓名
    ，亦無法說明。再者，丁○○於96年11月30日本院審理中，
    並不否認其向被告通知失竊時，曾告知被告系爭車輛係遭其
    隨從小弟開走；亦不否認其向警方報案失竊時，係稱其開車
    至其所指之失竊地點，係為買飲料云云。此外，丁○○又於
    97 年4月11日繕具切結書，載稱「．．．故此車輛5698－FF
    非失竊而是本人借予朋友，朋友不願還給本人造成誤會」云
    云，此有被告提出之該切結書附卷可證，並經丁○○證實確
    為其所書寫。據上以觀，丁○○就系爭車輛如何駛至其所指
    之失竊地點，及其如何發現系爭車輛失竊過程之多次陳述，
    無一相符。而系爭車輛茍係在丁○○占有中，於上開地點失
    竊，其發覺失竊之過程並不複雜，一次陳明顯無困難，何以
    丁○○竟為上述屢不相同之陳述？可見丁○○上述陳述，並
    不適於證明系爭車輛是否失竊之事實。至於丁○○雖於96年
    4 月2 日向警方報案系爭車輛失竊，並經警方製作筆錄在案
    ，此有臺北縣政府警察局蘆洲分局檢送本院之受理各類案件
    紀錄及調查筆錄附卷可稽，惟此情僅能證明丁○○確有向警
    方報案系爭車輛失竊，並不足以據此即認丁○○所為報案內
    容或其所為之陳述必屬事實。此外原告並未提出其他可資證
    明系爭車輛確有於保險期間失竊之證據，則原告就兩造間保
    險契約之保險事故已經發生之事實，並未先行舉證以實其說
    ，依上揭判例意旨，自應為原告敗訴之判決。
五、從而，原告求為如其聲明所示之判決，自不能准許，其訴應
    予駁回。
六、兩造其餘主張及所提證據與本院上開論斷無涉或無違，不予
    贅述。
七、依民事訴訟法第78條判決如主文。
中    華    民    國    97    年    11    月    18    日
                      民事第三庭  法  官  黃明發
以上正本係照原本作成
如對本判決上訴，須於判決送達後20日內向本院提出上訴狀
中    華    民    國    97    年    11    月    18    日
                                  書記官  陳怡如


司法院資訊處製作；財團法人民間司法改革基金會備份。
